最　高　行　政　法　院　裁　定
　　　　　　　　　　　　　　　　　　 96年度裁字第02826號
抗　告　人　財團法人私立青雲老人安養中心
代　表　人　甲○○
相　對　人　臺北縣政府
代　表　人　乙○○
上列抗告人因與相對人臺北縣政府間老人福利法事件，對於中華
民國96年1月31日臺北高等行政法院95年度訴字第2552號裁定提
起抗告，本院裁定如下︰
　　主  文
抗告駁回。
抗告訴訟費用由抗告人負擔。
　　理  由
一、按抗告法院認抗告為不合法或無理由者，應為駁回抗告之裁
    定。
二、本件抗告意旨略謂：1.臺北縣政府民國（下同）94年12月26
    日北府社老字第0940815809號函（下稱系爭函文）既已要求
    抗告人「請依修正後之老人福利機構設立標準辦理」，屬直
    接對抗告人產生拘束力，應已符合訴願法第3條第1項行政處
    分之要件。果若該函，對抗告人不生拘束，僅屬告知性質，
    惟該函稱「請依……」一詞，亦不免發生行政處分之效果。
    原裁定認系爭函文僅屬行政指導，為何系爭函文記載「請依
    現行...標準辦理」，而不基於溯及既往原則，函示「可」
    依「現行標準辦理」或依原規定實行亦可，豈不矛盾。2.按
    行政機關行使行政行為時應依行政程序法為之，為該法第3
    條所明文，並應依第7、8、9、10條為之，又依中央法規標
    準法第18條規定「但舊法規有利於當事人而新法規未廢除或
    禁止所聲請之事項者，適用舊法規」。基於法令不溯及既往
    及信賴保護原則，政府應依法保護人民，事後政策之改變不
    得剝奪人民權益。原裁定不查明本件不得溯及既往，已侵害
    抗告人權益應屬違法。3.相對人82年之核准設立收容人數
    500人，屬地方機關就公法上具體事件所為之決定或其他公
    權力措施而對外直接發生法律效果之單方行政行為，茲依修
    正老人福利機構設立標準，收容人數減為300人，相對人根
    據該新標準，命抗告人遵辦，自係屬行政處分等語。
三、本院查：按提起行政訴訟法第4條第1項之撤銷訴訟，須人民
    因中央或地方機關之違法行政處分，認為損害其權利或法律
    上之利益，經依訴願法提起訴願而不服其決定者，始得向高
    等行政法院提起。而所謂行政處分，依行政程序法第92條第
    1項規定係指行政機關就公法上具體事件所為之決定或其他
    公權力措施而對外直接發生法律效果之單方行政行為而言。
    至行政機關所為通知、單純事實之敘述、理由之說明、就法
    令所為之釋示及行政指導，均非對人民之請求另有准駁，既
    不因該項說明而生法律上效果，即非行政處分。系爭函文載
    ：「主旨：有關86年以前同意設立老人安養機構或養護機構
    最高收容老人人數之規定，請依『老人福利機構設立標準』
    第8條及第12條規定辦理。…說明二…有關收容老人人數之
    規模規定，請依內政部94年11月21日內授中社字第09407139
    37號函及87年修正後『老人福利機構設立標準』第8條及第1
    2條規定辦理。」核其內容係告知抗告人法令規定，促抗告
    人依規定辦理。系爭函文未對抗告人設定新的法律義務，其
    性質屬行政機關在其職權或所掌事務範圍內，為實現一定之
    行政目的，所為之輔導、勸告及建議之行政指導（行政程序
    法第165條規定參照），並非行政處分。抗告人如未依照系
    爭函文所稱之法令規定辦理，是否應受裁罰，仍應視是否確
    有違反系爭函文所稱之法令規定(此際司法可審查該法令規
    定是否適用於抗告人)。如抗告人應受裁罰，此一處罰之事
    由係違反系爭函文所稱之法令規定，而非拒絕系爭函文之指
    導所致。是原裁定認抗告人係對非行政處分之系爭函文提起
    撤銷訴訟，屬不備起訴要件，依行政訴訟法第107條第1項第
    10款後段規定駁回，並無違誤。抗告人抗告難認有理由，應
    予駁回。又老人福利機構設立標準於96年7月30日修正，其
    第7條規定：「各級政府設立及辦理財團法人登記之長期照
    顧機構或安養機構，其設立規模為收容老人50人以上、200
    人以下為限。但中華民國96年2月1日以前已許可立案營運者
    ，不在此限。」與修正前第8條及第12條(即本案爭議規定)
    不同，併此指明。
四、依行政訴訟法第104條、民事訴訟法第95條、第78條，裁定
    如主文。
中　　華　　民　　國　　96　　年　　11　　月　　16　　日
                  第五庭審判長法  官　林　茂　權
                              法  官  林  樹  埔
                              法  官  鄭　忠　仁
                              法  官　黃　本　仁
                              法  官　吳　東　都
以  上  正  本  證  明  與  原  本  無  異
中　　華　　民　　國　　96　　年　　11　　月　　19　　日
　　　　　　　　　　　　　　　書記官　莊　俊　亨
